臺灣臺南地方法院刑事判決　　　　　　　 94年度易字第881號
公　訴　人　臺灣臺南地方法院檢察署檢察官
被　　　告　丙○○
上列被告因公共危險案件，經檢察官聲請以簡易判決處刑（九十
四年度偵字第九五三二號），本院刑事庭受理後（九十四年度交
簡字第一七一八號），認不宜簡易判決處刑，改依通常程序審理
，判決如下：
    主  文
丙○○無罪。
    理  由
一、公訴意旨略以：被告丙○○於民國九十四年七月二十六日凌
    晨零時三十分許，駕駛車牌號碼三０九—ＭＸ號營業用小客
    車，沿臺南市○○○路，由東往西方向行駛，行經府連東路
    與長榮路交岔路口時，不慎與被害人丁○○所騎乘之車牌號
    碼ＯＳＢ—七九０號重型機車發生擦撞，致被害人受有左手
    手肘撕裂傷等傷害（過失傷害部分，未據告訴），詎被告於
    駕車肇事致人受傷後，竟未停留於現場，反而駕車加速逃逸
    ，因認被告涉犯刑法第一百八十五條之四駕車肇事致人受傷
    逃逸罪嫌。
二、按犯罪事實應以證據認定之，無證據不得推定其犯罪事實；
    被告之自白，不得作為有罪判決之唯一證據，仍應調查其他
    必要之證據，以察其是否與事實相符；又不能證明被告犯罪
    ，應諭知無罪之判決，刑事訴訟法第一百五十四條第二項、
    第一百五十六條第二項、第三百零一條第一項分別定有明文
    。次按刑事訴訟法第一百五十六條第二項規定，被告雖經自
    白，仍應調查其他必要之證據，以察其是否與事實相符。立
    法目的乃欲以補強證據擔保自白之真實性；亦即以補強證據
    之存在，藉以限制自白在證據上之價值，是被告之自白，必
    須與事實相符，始得採為論罪之證據，若其自白顯有疑義，
    審理事實之法院仍應調查其他必要之證據，否則即難資以論
    罪科刑（最高法院九十一年度台上字第五七八四號、九十四
    年度台上字第四五一一號判決意旨參照）。
三、公訴人認被告涉犯駕車肇事致人受傷逃逸罪，係以前揭事實
    ，業據被告於警詢及偵查中自白不諱，且有道路交通事故調
    查報告表（一）、（二）、道路交通事故現場圖各一件及現
    場照片十八幀在卷可稽，為主要論據。訊據被告堅詞否認涉
    有駕車肇事致人受傷逃逸犯行，供稱：「本件不是我撞的，
    是甲○○自己開車撞的，我在警局跟偵查中都會承認是我開
    車撞被害人，是因為之前曾受過甲○○照顧，再加上有欠他
    新台幣二萬八千元，他說可以抵銷債務，而且他說沒有什麼
    事，只有賠錢而已，後面的事情他會處理，所以才願意幫甲
    ○○擔這個罪」等語（見本院九十四年度交簡字第一七一八
    號卷第十、十二頁、本院卷第十三、三三頁）。
四、經查：
（一）被告雖於警詢及偵查中自白坦承其於案發時、地，駕駛車
      牌號碼三０九—ＭＸ號營業用小客車，與被害人所騎乘之
      車牌號碼ＯＳＢ—七九０號重型機車發生擦撞，致被害人
      受有左手手肘撕裂傷等傷害，且其駕車肇事致人受傷後並
      未停車察看，旋即逕自離去云云。然被告於本院審理時翻
      異前供，堅稱其係出面幫案外人甲○○頂替犯罪等語，被
      告前後自白矛盾不一，自應調查被告於警訊及偵查中之自
      白是否與事實相符。
（二）關於本件車禍事故發生時，駕駛車牌號碼三０九—ＭＸ號
      營業用小客車肇事之駕駛人，究係被告抑或案外人甲○○
      何人一節，此據證人即本件車禍事故處理員警蔡文龍到庭
      具結證稱：「當時我是負責巡邏勤務，有民眾報案發生車
      禍所裏通知我過去處理，我到現場時只有被害人的機車留
      在現場，當時有路人（未留姓名、地址）告知我們肇事的
      車號是309-ＭＸ號計程車，我們立刻查該計程車靠行的樂
      利公司，通知樂利公司請該名駕駛到派出所說明，剛好從
      當天凌晨二點到五點是擴大臨檢勤務，我們要到長榮路美
      樂地ＫＴＶ臨檢，我們將警車開到地下室停放，發現有二
      人站在一輛計程車旁邊，剛好我們也在查詢肇事計程車，
      我就過去查看，恰巧發現該車就是我們要查緝的計程車，
      我請他們二人出示證件，分別為被告及甲○○，我當時問
      是誰開車肇事，被告主動承認是他開車肇事，當時我們有
      懷疑肇事人可能不是被告，也有曉諭被告，但是被告還是
      繼續承認，所以我們只好移送他，因為當時甲○○身上有
      酒味而且路人所描述的計程車駕駛是有大的啤酒肚，被告
      的特徵與路人描述不是很像，但與甲○○的特徵較相像，
      而且一般都是酒醉才會肇事逃逸」等語在卷（見本院九十
      四年度交簡字第一七一八號卷第十一至十二頁），且證人
      即被害人丁○○亦到庭具結證稱：「車禍發生時，不是在
      庭被告撞我的，當時開車號309-ＭＸ號計程車的駕駛，往
      前將車輛停在轉角處後有走下來看我，並且告訴我是我闖
      紅燈是我的錯，就是責怪我的意思，至於該名駕駛是否是
      甲○○我並不清楚」等語明確（見本院九十四年度交簡字
      第一七一八號卷第十至十一頁、本院卷第三一頁）。綜合
      上情，顯見被告於警訊時及偵查中自白本件車禍發生當時
      其係駕駛人云云，即與事實不符。
五、綜上所述，本件車禍事故發生時，駕駛車牌號碼三０九—Ｍ
    Ｘ號營業用小客車肇事之駕駛人，應係案外人甲○○，而非
    本件之被告，揆諸前揭判決意旨，被告於警訊及偵查中之自
    白，既與事實不符，自不得資以論罪科刑之依據。此外，本
    院於應依或得依職權調查證據之範圍內，復查無其他積極證
    據可資認定被告涉有公訴人所指之犯行，是不能證明被告犯
    罪，依法應諭知被告無罪。
六、至於案外人甲○○是否涉有刑法第一百八十五條之四駕車肇
    事致人受傷逃逸罪嫌，以及被告是否涉有刑法第一百六十四
    條第二項之頂替罪嫌，均應併請檢察官依法另行偵辦，附此
    敘明。
據上論斷，應依刑事訴訟法第三百零一條第一項，判決如主文。
本案經檢察官乙○○到庭執行職務。
中　　華　　民　　國　　94　　年　　11　　月　　30　　日
　　　　　　　　　刑事第五庭    審判長法　官  鄧希賢
                                      法  官  包梅真
                                      法  官  張銘晃
以上正本證明與原本無異
如不服本判決應於送達後10日內向本院提出上訴狀
                                      書記官  陳怡吟
中　　華　　民　　國　　94　　年　　11　　月　　30　　日
